---
title: "Basic Example"
author: "Ruben Cabrera"
date: "2025-10-01"
output: 
  github_document: default
  html_document: default
knit: (function(inputFile, encoding) {
  rmarkdown::render(inputFile, encoding = encoding, output_format = "all") })
editor_options: 
  markdown: 
    wrap: 72
---

# Librerias
```{r librerias}
library(ggplot2)
library(dplyr)
```

# Letura de datos

```{r}
data_path <- file.path("C:/Users/khali/OneDrive/Desktop/Universidad/Estadistica")
data_file <- file.path(data_path, "vgsales.csv")
data.vg.raw <- read.csv(data_file,
                 stringsAsFactors = F,na.strings = ".",header = T,sep=",")
head(data.vg.raw)
str(data.vg.raw)
```

```{r}
summary(data.vg.raw)
```

# Limpieza de datos


```{r}
data.vg <- data.vg.raw 
data.vg$Platform <- factor(data.vg$Platform)
data.vg$Year <- as.numeric(data.vg$Year)
summary(data.vg)
```
```{r}
str(data.vg.raw)
unique(data.vg.raw$Year)
head(filter(data.vg.raw, Year=="N/A"))

```


```{r}
unique(data.vg$Platform)
filter(data.vg, Name=="FIFA 15")
hist(data.vg$NA_Sales )
```

Calculemos la proporcion de los datos missings Esto nos ayudará a decidir la estrategia (borrar vs. llenar)

```{r}
# Contar NA por columna
na_por_columna <- colSums(is.na(data.vg))
print("NA por columna:")
print(na_por_columna)

# Porcentaje de NA por columna
porcentaje_na <- colMeans(is.na(data.vg)) * 100
print("Porcentaje de NA por columna:")
print(round(porcentaje_na, 2))

```


```{r}
length(unique(data.vg$Publisher))
filter(data.vg, Publisher==" ")

```

A año le faltan 271 valores (aprox 1,63%). Dado que este porcentajee es muy pequeño, la estrategia más segura y sencilla es eliminar estas filas. Intentar 'adivinar' (imputar) el año o la editorial podría generar interferencias y llevar a conclusiones incorrectas. Queremos que nuestro análisis se base en datos completos y precisos. Usaremos .dropna() para eliminar las filas que contienen valores NaN en las columnas especificadas.

Este reporte lo veré en GITHUB


```{r}
# DataFrame de ejemplo con missing values

print("DataFrame original:")
print(head(data.vg))
cat("Filas originales:", nrow(data.vg), "\n\n")

# Método 1: na.omit() - Elimina filas con cualquier NA
df_sin_na <- na.omit(data.vg)
print("Con na.omit():")
print(head(df_sin_na))
cat("Filas después de na.omit():", nrow(df_sin_na), "\n\n")

# Método 2: complete.cases() - Más control
df_completo <- data.vg[complete.cases(data.vg), ]
print("Con complete.cases():")
print(head(df_completo))
cat("Filas después de complete.cases():", nrow(df_completo), "\n")

```

```{r}
data.vg  <- data.vg[complete.cases(data.vg), ]
dim(data.vg)
```


# Tendencia Central

```{r}
summary(data.vg$Global_Sales)
hist(data.vg$Global_Sales)
```
```{r}
hist(filter(data.vg,Global_Sales < 5)$Global_Sales)
```
```{r}
set.seed(13)
N <- dim(data.vg)[1]
indices_muestra <- sample(1:N,200,replace = TRUE)
data.muestra<-data.vg[indices_muestra, ]
summary(data.muestra$Global_Sales)
```
```{r}
summary(data.vg$Global_Sales)

```
```{r}
dim(filter(data.vg, Global_Sales<2))
dim(data.vg)


dim( filter(data.vg, Global_Sales<2) )[1]  /  dim(data.vg)[1]
```
```{r}
data.vg.pobint <- filter(data.vg, Global_Sales<2)
summary(data.vg.pobint$Global_Sales)
```
```{r}
set.seed(10)
N <- dim(data.vg.pobint)[1]
indices_muestra <- sample(1:N,200,replace = TRUE)
data.muestra<-data.vg.pobint[indices_muestra, ]
summary(data.muestra$Global_Sales)
```



Graficos

```{r}

df <- data.vg.pobint

# Histograma agrupado por categoría
ggplot(df , aes(x = Global_Sales) ) + 
  geom_histogram(alpha = 0.4, bins = 20) + 
  labs(title = "Histograma de Ventas Globales de la poblacion de interes",
       x = "Ventas globales",
       y = "Frecuencia") +
  theme_minimal()
```
```{r}

df <- data.vg.pobint

# Histograma agrupado por categoría
ggplot(df , aes(x = Global_Sales) ) + 
  geom_histogram(alpha = 0.4, bins = 20) + 
  labs(title = "Histograma de Ventas Globales de la poblacion de interes",
       x = "Ventas globales",
       y = "Frecuencia") +
  theme_minimal()
```




Población:

```{r}
summary(df)
```
Muestreo:

```{r}
set.seed(123)
indices_muestra <- sample(1:5,2,replace = FALSE)
df[indices_muestra,]

```

tarea
```{r}
library(ggplot2)

df <- data.vg.pobint

# Guardar ambos gráficos
graf1 <- ggplot(df, aes(x = Global_Sales)) +
  geom_histogram(alpha = 0.4, bins = 20, fill = "steelblue") +
  labs(title = "Histograma 1", x = "Ventas globales", y = "Frecuencia")

graf2 <- ggplot(df[df$Global_Sales > 1, ], aes(x = Global_Sales)) +
  geom_histogram(alpha = 0.4, bins = 20, fill = "darkorange") +
  labs(title = "Histograma 2 (Ventas > 1 millón)", x = "Ventas globales", y = "Frecuencia")

# Mostrar ambos en una misma ventana gráfica
par(mfrow = c(1, 2))
print(graf1)
print(graf2)
par(mfrow = c(1, 1)) # restaurar vista normal


```
